臺灣高等法院刑事判決　　　　　　　　　　　　　　九十一年度上訴字第五六號
　　上　訴　人　臺灣板橋地方法院檢察署檢察官
　　被　　　告　乙○○
　　指定辯護人　本院甲○辯護人
右上訴人因被告違反毒品危害防制條例案件，不服臺灣板橋地方法院九十年度訴字第
一六五五號，中華民國九十年十二月三十一日第一審判決（起訴案號：臺灣板橋地方
法院檢察署九十年度偵字第一０九六０號）提起上訴，本院判決如左：
    主  文
上訴駁回。
    理  由
一、公訴意旨略以：乙○○意圖販賣而持有第一級毒品海洛因，嗣於民國九十年六月
    二十二日十九時五十五分許，警方在其臺北縣三重巿重陽路二段三十四巷十六弄
    七號二樓住處之後陽台上查獲黑色皮包（內有海洛因磚乙小塊【淨重十七公克】
    、海洛因四包【淨重十點四公克】、分裝袋二十一個、電子磅秤乙台、自製吸管
    分裝杓乙支【含有海洛因殘渣】）等物，因認被告涉有違反毒品危害防制條例第
    五條第一項之意圖販賣而持有第一級毒品罪嫌。
二、按犯罪事實應依證據認定之，無證據不得推定其犯罪事實，刑事訴訟法第一百五
    十四條定有明文。再事實之認定，應憑證據，如未能發現相當證據，或證據不足
    以證明，自不能以推測或擬制之方法，以為裁判基礎；又所謂認定犯罪事實之證
    據，係指足以認定被告確有犯罪行為之積極證據而言，而認定犯罪事實所憑之證
    據，雖不以直接證據為限，間接證據亦包括在內，然而無論直接或間接證據，其
    為訴訟上之證明，須於通常一般人均不致有所懷疑，而得確信其為真實之程度，
    始得據之為有罪之認定，倘其證明尚未達到此一程度，而有合理懷疑存在時，事
    實審復已就其心證上理由予以闡述，敘明其如何無從為有罪之確信，因而為無罪
    之判決，尚不得任意指為違法，最高法院分別著有二十九年上字第三一０五號、
    四十年度台上字第八六號、七十六年台上字第四九八六號判例可供參考。
三、公訴人認被告乙○○涉有右揭意圖販賣而持有第一級毒品海洛因之犯行，無非係
    以被告坦承扣案物品為伊所有，而查獲之物品中，具有販賣工具如電子磅秤乙台
    、分裝袋等物，且查獲之海洛因數量亦不少云云，資為論據。訊之被告則堅決否
    認有何意圖販賣海洛因之犯行，辯稱：伊約四小時施用海洛因一次，施用方式係
    將海洛因置於香煙內施用，每日施用二公克，分六次施用，因恐工廠員工知悉伊
    之行為，故一次購買之數量較多。以前向綽號「阿國」之男子購買海洛因時，因
    「阿國」會偷斤減兩以致受騙，於是準備電子秤在買賣時用以確定「阿國」交付
    之海洛因是否短少，而非用以分裝海洛因供以販賣等語。經查：
    (一)被告有施用海洛因之惡習，為其所自承，其曾因施用海洛因，而於臺灣臺北戒
    治所戒治，有臺灣高等法院被告全國前案紀錄表一件附卷可稽，被告既有施用海
    洛因之陋習，其持有毒品海洛因，自應與無該習性而持有毒品者，意圖若何，尚
    待研求者有所區別，非可相提並論。
    (二)毒品海洛因具有成癮性，列為毒品危害防制條例之第一級毒品，且販賣海洛因
      ，非可公然為之，亦無公定價格，易於分裝並增減份量，且每次買賣之價量，
      可能隨時依雙方交誼深淺、資力、需求量及對行情之認知、來源充裕與否、查
      緝是否嚴謹、購買者被查獲時供述購買對象可能之風險評估等因素而異其標準
      ，販賣海洛因者若有偷斤減兩之情事，買受人因其自身施用之行為，無法見容
      於社會，須施以勒戒，大多對於前開購入數量不足（短少）乙節隱諱不揚，準
      此，被告自備電子磅秤以確定購買數量，自無悖違常理之處。再者，基於海洛
      因具有成癮性，屬違禁物，對於施用毒品者須施以勒戒、戒治等治療程序，施
      用毒品者除認識毒品之危害性而自願戒斷外，一般而言，自當隱諱其施用之行
      為，更遑論買受之行為，是以買受毒品非可公然為之，買受行為對於施用毒品
      者而言既有極大風險，如在資力允許下，一次購入可供多日施用之數量，亦難
      認違反常情，是以，自不能僅憑扣案之海洛因有二十七點四公克，遽爾認定被
      告有販賣之意圖。
    (三)另所謂「意圖販賣」係屬主觀不法構成要件，行為人內心是否有此意圖，除行
      為人犯後對犯行自白外，於客觀上，應有被告向外積極連絡買主等兜售之行為
      ，可資彰顯其意圖，證人即查獲本案之警員張正興於原審審理時證述：「他的
      綽號『文正』（台語發音），有人說他有在吸食及販賣毒品，所以我們想去瞭
      解。在偵辦過程中有人提到的。」等語（見原審九十年十一月十九日訊問筆錄
      ），然被告乙○○與綽號「文正」有何關聯性？尚乏證據可資證明。又警員在
      偵辦他案之過程中，有人指訴被告販賣毒品乙節，亦乏資料可以憑信。職是之
      故，本件缺乏客觀事實或積極證據足以彰顯被告持有海洛因而擬以販賣之意圖
      。至檢察官上訴意旨另謂，分裝袋有二十一個之多，足證被告有販賣意圖云云
      。然分裝袋之用途並非僅供販賣分裝之一端，是故分裝袋之多寡，無法證明被
      告確有販賣毒品，是尚難執此遽謂被告有販賣毒品之意圖。
    綜上所述，本件扣案之物品尚不足以證明被告有販賣第一級毒品海洛因之意圖，
    本院復查無其他積極證據足資證明被告有何意圖販賣海洛因之犯行，尚不能證明
    其犯罪，應依法諭知無罪。
四、原審以調查證據結果，斟酌全辯論意旨，認不能證明被告犯罪，而為被告無罪之
    諭知，核無不當，檢察官上訴意旨仍執前詞認應成立犯罪，指摘原判決不當，為
    無理由，應予駁回。
五、被告因連續施用第一級毒品業於九十年十一月二十二日經台灣板橋地方法院判處
    有期徒刑拾月，此有該院九十年度訴字第一七七二號判決正本一份附卷可稽本件
    被告非法持有第一級毒品之低度行為已為施用之高度行為所吸收不另論罪，併此
    明。
據上論斷，應依刑事訴訟法第三百六十八條，判決如主文。
本案經檢察官費玲玲到庭執行職務。
中    華    民    國    九十一  年      七        月      三十一      日
                              臺灣高等法院刑事第八庭
                                  審判長法  官  陳  祐  治
                                        法  官  沈  宜  生
                                        法  官  楊  炳  禎
右正本證明與原本無異。
如不服本判決，應於判決收受送達後十日內向本院提出上訴書狀，其未敘述上訴
之理由者並得於提起上訴後十日內向本院補提理由書（均須按他造當事人之人數
附繕本）。
                                          書記官    廖素花
中    華    民    國    九十一    年      八        月        二        日
